臺灣新北地方法院板橋簡易庭民事判決
110年度板簡字第2093號
原      告  陳淑芬  



訴訟代理人  吳弘鵬律師
複  代理人  張庭維律師
被      告  中華郵政股份有限公司

法定代理人  吳宏謀  
訴訟代理人  廖世昌律師
複  代理人  曾筱棋律師
上列當事人間債務人異議之訴事件，本院於民國110年12月17日
言詞辯論終結，判決如下：
    主      文
原告之訴駁回。
訴訟費用由原告負擔。
    事實及理由
一、原告主張：
  ㈠原告於民國103年10月6日就其對訴外人楊鎰成之債權，向鈞
    院聲請對楊鎰成強制執行，經鈞院執行處於同年10月9日以1
    03年度司執字第113110號執行事件就楊鎰成對被告之存款債
    權，核發自103年10月16日起至103年10月21日止之扣押命令
    （下稱系爭扣押命令）予被告公司樹林郵局，並已於上開執
    行扣押期間前合法送達，楊鎰成於103年10月17日入帳之國
    泰人壽保險金新臺幣(下同)212,180元為系爭扣押命令效力
    所及，被告違背系爭扣押命令，對楊鎰成清償，對原告不生
    效力，經鈞院以105年度板簡字第521號民事簡易判決命被告
    應給付楊鎰成新臺幣(下同)212,180元及自105年2月19日起
    至清償日止，按週年利率5%計算之利息，由原告代為受領，
    並宣告該判決得為假執行。原告遂以上開鈞院105年度板簡
    字第521號判決為執行名義，聲請對被告強制執行，經鈞院
    執行處以105年度司執字第105562號執行事件受理在案，並
    於105年9月19日作成新北院霞105司執辰字第105562號扣押
    命令，禁止被告就其對訴外人臺灣中小企業銀行股份有限公
    司樹林分公司（下稱中小企銀)之存款債權，在212,180元及
    自105年2月19日起至清償日止按週年利率5%計算之利息，暨
    訴訟費用2,320元、執行費用1,716元範圍内對中小企銀收取
    或為其他處分，中小企銀亦不得對被告清償，嗣鈞院執行處
    於106年12月28日作成新北院霞105司執辰字第105562號收取
    命令，准許原告向中小企銀收取222,773元，而原告亦已以
    上開收取命令為據，向中小企銀收取222,773元（含手續費2
    50元）。
  ㈡惟被告對鈞院105年度板簡字第521號判決提起上訴，經鈞院
    以105年度簡上字第406號判決廢棄原判決及假執行之宣告，
    並駁回原告於第一審之訴，另判決「確認楊鎰成對於原告有
    212,180元之債權存在」，被告遂以上開判決之假執行宣告
    已遭廢棄為由，依民法不當得利之規定，向原告請求返還已
    收取之222,773元，經鈞院以107年度板簡字第2144號民事判
    決，命「原告應給付222,773元及自107年9月15日起至清償
    日止，按年息百分之5計算之利息」，嗣經原告提起上訴，
    經鈞院以108年度簡上字第101號判決駁回上訴而確定。
  ㈢上開鈞院105年度簡上字第406號判決雖廢棄第一審即105年度
    板簡字第521號判決及假執行宣告，然亦確認被告對楊鎰成
    支付212,180元，因違背系爭扣押命令，對原告而言，不生
    對楊鎰成清償之效力，倘若被告依107年度板簡字第2144號
    判決請求原告返還依假執行之強制執行程序已收取之222,77
    3元，則原告亦可依鈞院執行處103年度司執字第113110號執
    行事件所核發之債權憑證，於212,180元之範圍內，對被告
    聲請強制執行，等於原告一手將錢交付被告，另一手又要請
    求被告返還，無疑徒增兩造訴訟上之勞費，詎被告於110年
    間持鈞院107年度板簡字第2144號判決，對原告聲請強制執
    行，經鈞院執行處以110年度司執字第66900號強制執行事件
    (下稱系爭強制執行事件)受理在案，並查封原告名下坐落於
    新北市○○區○○段000地號、門牌號碼新北市○○區○○街000號2
    樓房屋(下合稱系爭房地)，致系爭房地有遭拍賣之風險。原
    告依民法第334條第1項本文、第335條第1項規定，以本件起
    訴狀繕本送達被告向被告為抵銷之意思表示，主張以對被告
    212,180元之債權，抵銷對被告222,773元之債務，兩者互相
    抵銷後，被告對原告之債權僅餘10,593。為此，爰依強制執
    行法第14條第1項規定，提起本件訴訟，請求撤銷系爭執行
    事件之強制執行程序等語。並聲明：系爭執行事件之強制執
    行程序應予撤銷。
二、被告則以：鈞院107年度板簡字第2144號判決既屬確定之終
    局判決，被告依強制執行法第4條第1項規定，本得以此判決
    為執行名義執行原告之財產，原告雖主張其得依鈞院執行處
    103年度司執字第113110號執行事件所核發之債權憑證，以
    及鈞院105年度簡上字第406號判決，對被告聲請強制執行21
    2,180元，因而得主張抵銷；惟若欲依民法第334條第1項規
    定主張抵銷，應以債權人、債務人均相同為前提，被告依系
    爭確定判決對原告享有依民法第179條之債權，債權人、債
    務人為兩造，原告依鈞院執行處103年度司執字第113110號
    執行事件所核發之債權憑證，債權人、債務人為原告與楊鎰
    成，前開二債權之債權人、債務人既不相同，自無從予以抵
    銷。又鈞院105年度簡上字第406號判決認定：「確認楊鎰成
    對於被告有212,180元之債權存在」，屬確定判決無疑，然
    確認判決既無從為強制執行名義，則原告當不得以鈞院105
    年度簡上字第406號判決為執行名義主張對被告享有債權，
    是原告對被告並無債權可依民法第334條第1項抵銷等語，資
    為抗辯。並聲明：原告之訴駁回。
三、法院之判斷：
  ㈠按執行名義成立後，如有消滅或妨礙債權人請求之事由發生
    ，債務人得於強制執行程序終結前，向執行法院對債權人提
    起異議之訴；如以裁判為執行名義時，其為異議原因之事實
    發生在前訴訟言詞辯論終結後者，亦得主張之，強制執行法
    第14條第1項定有明文。債務人異議之訴，係債務人主張執
    行名義所示之請求權，有消滅或妨礙債權人請求之事由，因
    此提起訴訟，以排除執行名義之執行力。揆其立法理由，係
    因執行名義所示請求權之存在與內容，有時與執行時實體法
    之權利狀態並不一致，故許提起債務人異議之訴以資救濟。
    因此債務人須有消滅或妨礙債權人請求之事由。所謂消滅債
    權人請求之事由，係指債權人就執行名義所示之請求權，全
    部或一部消滅而言，例如清償、提存、抵銷、免除、混同、
    債權讓與、債務承擔、更改、消滅時效完成、解除條件成就
    、契約解除或撤銷、另訂和解契約，或其他類此之情形。所
    謂妨礙債權人請求之事由，則指債權人就執行名義所示之請
    求權，暫時不能行使而言，例如債權人同意延期清償、債務
    人行使同時履行抗辯權等是（最高法院104年度台上字第250
    2號判決意旨參照）。
  ㈡經查，原告前於103年10月6日就其對楊鎰成之債權，向本院
    對楊鎰成之財產聲請強制執行，經本院以103年度司執字第1
    13110號執行事件受理，並就楊鎰成對被告公司樹林郵局之
    存款債權核發扣押命令；原告嗣以被告違背扣押命令之效力
    ，由楊鎰成領取國泰人壽保險股份有限公司於103年10月17
    日匯入楊鎰成設於被告公司樹林郵局帳戶之款項212,180元
    為由，請求被告公司樹林郵局清償債務，經本院以105年度
    板簡字第521號判決命被告公司樹林郵局應給付楊鎰成212,1
    80元及自105年2月19日起至清償日止，按週年利率5%計算之
    利息，由原告代為受領，並宣告該判決得為假執行；被告公
    司樹林郵局不服提起上訴，經本院以105年度簡上字第406號
    判決廢棄原判決，並駁回原告於第一審之訴，另判決確認楊
    鎰成對於被告公司樹林郵局有212,180元之債權存在；被告
    公司樹林郵局復依不當得利之規定，請求原告返還其持本院
    105年度板簡字第521號判決聲請假執行所收取之222,773元
    ，經本院以107年度板簡字第2144號判決命原告應給付被告
    公司樹林郵局222,773元及自107年9月15日起至清償日止，
    按週年利率5%計算之利息，原告不服提起上訴，經本院以10
    8年度簡上字第101號判決駁回上訴而告確定；被告復持本院
    107年度板簡字第2144號、108年度簡上字第101號判決為執
    行名義，向本院對原告之財產聲請強制執行，經本院執行處
    以系爭執行事件受理在案等情，有上開判決在卷可參，並經
    本院依職權調閱系爭執行事件執行卷宗，核閱無訛，且為兩
    造所不爭執，是上情首堪認定。
  ㈢原告雖主張兩造間互負債務得以相互抵銷，並據此提起本件
    債務人異議之訴，然按民法第334條所稱之抵銷，係以2人互
    負債務，而其給付種類相同並均屆清償期者為要件，故得供
    債務人抵銷之債權，須為對於自己債權人之債權，而不得以
    對於他人之債權，對於債權人為抵銷，是以，原告以本院10
    7年度板簡字第2144號判決所確認其對楊鎰成之債權，或以
    本院103年度司執字第113110號執行事件因原告對楊鎰成之
    財產聲請強制執行未果所核發之債權憑證，與本院107年度
    板簡字第2144號、108年度簡上字第101號判決所認定被告對
    原告之債權主張抵銷，於法未合，則原告據此提起債務人異
    議之訴，請求撤銷系爭執行事件之強制執行程序，洵屬無據
    。
四、綜上所述，原告執前揭事由，依強制執行法第14條第1項之
    規定，提起本件債務人異議之訴，請求撤銷系爭執行事件之
    強制執行程序，為無理由，應予駁回。
五、本件事證已臻明確，兩造其餘之攻擊防禦方法及所提證據，
    於判決結果不生影響，爰不一一論列，併此敘明。
中　　華　　民　　國　　111 　年　　1 　　月　　28　　日
                  臺灣新北地方法院板橋簡易庭
                            法  官  施函妤
以上為正本係照原本作成。
如不服本判決，應於送達後20日內，向本院提出上訴狀並表明上
訴理由，如於本判決宣示後送達前提起上訴者，應於判決送達後
20日內補提上訴理由書（須附繕本）。
中　　華　　民　　國　　111 　年　　1 　　月　　28　　日
　　　　　　　　　　      　書記官　吳昌穆